最高法院刑事判決　　　　　　九十六年度台上字第三二一九號
上　訴　人　甲○○
上列上訴人因違反毒品危害防制條例案件，不服台灣高等法院台
中分院中華民國九十六年三月二十八日第二審判決（九十六年度
上重訴字第一一號，起訴案號：台灣台中地方法院檢察署九十五
年度偵緝字第六二四號《原判決贅載偵字第一二五四六、一九四
二七號》），提起上訴，本院判決如下：
    主  文
原判決撤銷，發回台灣高等法院台中分院。
    理  由
本件原判決維持第一審論上訴人甲○○以共同運輸第一級毒品罪
，處無期徒刑，並為相關從刑宣告之判決，駁回上訴人在第二審
之上訴，固非無見。
惟按：(一)、科刑判決書對於構成犯罪之事實，應詳加認定，並敘
明其所憑之證據及論斷之理由，方足以資論罪科刑。原判決引用
第一審判決書之記載，認定：上訴人與另案被告（即共同正犯，
下稱正犯）洪坤榮、王家珞、吳金龍、劉耀羲、劉建成（以上五
人均經檢察官另案起訴）等人，基於運輸管制進口之第一級毒品
海洛因入境之犯意聯絡，安排劉耀羲、劉建成於民國九十四年三
月十八日，先行前往香港，至同月二十日下午，在香港晶華酒店
第一０三二號房，由王家珞將海洛因各四包（總計淨重各為一一
一七．八三公克、一二四五．四七公克），分別以膠帶、紗布，
捆綁黏貼在劉耀羲、劉建成之身上，而於九十四年三月二十日晚
上八時許、九時許，由劉耀羲、劉建成自香港地區，分別搭乘班
機返台，二人於同晚十時許、十一時許，先後在桃園國際機場入
境，而為警查獲等情。倘若不虛，則上訴人與正犯劉耀羲、劉建
成等人，先後運輸海洛因入境，其數個運輸之行為間，究係基於
單一或概括或數個犯意而為？此項攸關上訴人之行為究應評價為
接續犯、（修正前刑法）連續犯或併合處罰之數罪之重要事實，
第一審判決既未明白認定，復未置一詞加以說明，致其逕論上訴
人係一行為同時觸犯運輸第一級毒品及私運管制物品進口罪，而
從一重之運輸第一級毒品罪處斷，適用法律是否適當，無從憑以
判斷。原判決未加糾正，遽予維持，同屬違誤。(二)、毒品危害防
制條例第十九條第一項有關沒收之規定，係刑法第三十八條第一
項第二款、第三項之特別規定，採義務沒收主義，但上開法條既
無「不問屬於犯人與否，沒收之。」之規定，故供犯該項所列之
罪所用之物，如屬於犯人所有，即應沒收；如非犯人所有，則不
在得予沒收之列。依原判決引用第一審判決書認定之事實，本件
扣案之0000000000號行動電話（含晶片卡）一支，係
用戶名稱為「ＱＵＡＮ　ＴＨＩ　ＨＡＮＧ」者，自九十三年九
月五日起租用，而由正犯洪坤榮於九十四年三月十八日，持交劉
耀羲以供聯絡運輸海洛因使用等情。如果無訛，該行動電話之用
戶名稱既非上訴人或其他正犯，則其是否為上訴人或其他正犯所
有之物，尚非無疑。原判決未予調查究明，遽以該行動電話係供
本件運輸第一級毒品所用，認應依毒品危害防制條例第十九條第
一項之規定宣告沒收（見原判決引用之第一審判決第二頁倒數第
十二行至倒數第三行，第十六頁第十五行至倒數第三行），難謂
適法。又本件運輸第一級毒品所用之膠帶及紗布，均未經查獲機
關隨案移送，原判決以其中之紗布，不能證明已經滅失，而認仍
應依法諭知沒收；然就膠帶部分，則以其於為警查獲時已經撕毀
，因認業遭丟棄滅失，而不另為沒收之宣告（見原判決引用之第
一審判決第十七頁）。原判決對於上開同屬未扣案之物品是否已
經滅失，並未說明其未作一致認定之理由，而為不同之法律適用
，併有可議。上訴意旨雖未指摘及此，惟均為本院得依職權調查
之事項；且因第三審法院應以第二審判決所確認之事實為判決基
礎，刑事訴訟法第三百九十四條第一項前段定有明文，原判決上
述之違背法令，影響於事實之確定，本院無可據以為裁判，應認
有撤銷發回之原因。
據上論結，應依刑事訴訟法第三百九十七條、第四百零一條，判
決如主文。
中　　華　　民　　國　九十六　年　　六　　月　 十五 　日
                      最高法院刑事第五庭
                          審判長法官  林　增　福
                                法官  邵　燕　玲
                                法官  張　清　埤
                                法官  陳　世　雄
                                法官  蔡　國　在
      本件正本證明與原本無異
                                      書  記  官
中　　華　　民　　國　九十六　年　　六　　月　二十二　日
                                                Ａ
